【裁判字號】    99,上訴,1140
【裁判日期】    991027
【裁判案由】    重傷害
【裁判全文】
臺灣高等法院高雄分院刑事判決        99年度上訴字第1140號
上  訴  人  臺灣屏東地方法院檢察署檢察官
上  訴  人
即  被  告  甲○○
選任辯護人  劉家榮律師
上列上訴人因被告重傷害案件，不服臺灣屏東地方法院98年度訴
字第785 號中華民國99年3 月31日第一審判決（起訴案號：臺灣
屏東地方法院檢察署98年度偵字第3168號），提起上訴，本院判
決如下：
    主  文
原判決撤銷。
甲○○犯傷害致重傷罪，處有期徒刑參年陸月。
    事  實
一、甲○○於民國98年4 月13日晚間10時40分許，在屏東縣鹽埔
    鄉○○路1 之3 號前，因向戊○○催討新臺幣（下同）7 萬
    元之債務而與戊○○發生爭執，甲○○主觀上雖認為以徒手
    毆打人之臉部、嘴部，並不預見此毆打之傷害行為會造成人
    重傷之認識，惟在客觀上應可預見以徒手毆打人之身體上開
    部分，會致人倒地時因而撞擊頭部而使之受有重傷害之可能
    ，即其對於實施以手毆打人之臉部、嘴部，在客觀上會致人
    倒地時因而撞擊頭部，使之受有重傷之加重結果能預見，惟
    因與戊○○爭執欠債未還之事由發生口角、拉扯，竟疏未加
    以注意防範其以徒手毆打之行為足以發生上開致人重傷之結
    果，竟基於普通傷害之犯意，而徒手先後毆打戊○○之臉部
    、嘴部各一拳，致戊○○倒地，並因而造成戊○○頭部撞擊
    地面，受有創傷性左側硬膜下腔出血之傷害，原呈意識昏迷
    ，植物人狀態，嗣經醫治現則呈意識雖已清楚，但四肢仍僵
    硬，須人照顧日常生活，欲回復之前平常工作之狀態機率甚
    低之情形，受有嚴重減損一肢以上機能之重傷害。
二、案經屏東縣政府警察局里港分局報請臺灣屏東地方法院檢察
    署檢察官偵查起訴。
    理  由
甲、證據能力方面：
一、按被告以外之人於偵查中向檢察官所為陳述，除顯有不可信
    之情況者外，得為證據，刑事訴訟法第159 條之1 第2 項定
    有明文。偵查中對被告以外之人（包括證人、鑑定人、告訴
    人、被害人及共同被告等）所為之偵查筆錄，或被告以外之
    人向檢察官所提之書面陳述，性質上均屬傳聞證據。惟現階
    段刑事訴訟法規定檢察官代表國家偵查犯罪、實行公訴，依
    法其有訊問被告、證人及鑑定人之權，證人、鑑定人且須具
    結，而實務運作時，檢察官偵查中向被告以外之人所取得之
    陳述，原則上均能遵守法律規定，不致違法取供，其可信度
    極高，職是，被告以外之人前於偵查中已具結而為證述，除
    反對該項供述得具有證據能力之一方，已釋明「顯有不可信
    之情況」之理由外，不宜遽指該證人於偵查中之陳述不具證
    據能力。經查，證人林寶珠、馮志琛、林志成於偵查中向檢
    察官所為之陳述，均經證人依法具結，被告復均未抗辯該審
    判外陳述有何顯不可信之情況，亦於原審審理中行使詰問權
    ，本院審酌其等陳述時之外在環境，並無何顯不可信之情況
    ，揆諸上開說明，應認上開證人於偵查中向檢察官所為之陳
    述，均得為證據，具有證據能力。
二、次按刑事訴訟法第159 條之4 第2 款所稱從事業務之人於業
    務上或通常業務過程所須製作之紀錄文書、證明文書，因係
    於通常業務過程不間斷、有規律而準確之記載，且大部分紀
    錄係完成於業務終了前後，無預見日後可能會被提供作為證
    據之偽造動機，其虛偽之可能性小，除非該等紀錄文書或證
    明文書有顯然不可信之情況，否則有承認其為證據之必要。
    醫院診斷證明書係病患就診或就醫，醫師就其診斷治療病患
    結果，所出具之證明書。醫師法第17條規定，醫師如無法令
    規定之理由，不得拒絕診斷書之交付。醫師係從事醫療業務
    之人，病患如純為查明病因並以接受治療為目的，而到醫療
    院所就醫診治，醫師於例行性之診療過程中，對該病患所為
    醫療行為，於業務上出具之診斷書，屬於醫療業務上或通常
    醫療業務過程所製作之證明文書，自該當於上開條款所指之
    證明文書。應屬刑事訴訟法第159 條第1 項「法律有規定」
    之傳聞證據之例外（最高法院95年度台上字第5026號判決要
    旨參照）。本件財團法人屏東基督教醫院（下稱屏東基督教
    醫院）就被害人戊○○所出具之診斷證明書（該院98年4 月
    20日乙診字第i00000000 號，警卷第12頁參照；該院98年5
    月13日甲診字第o0000000號，偵卷第9 頁參照）、該院以99
    年3 月12日(99)屏基醫外字第9903018 號函檢送之病歷紀錄
    等文書，均係從事醫療業務之醫護人員，於業務上所製作之
    證明文書、紀錄文書，依上開規定，應具有證據能力。
三、又按被告以外之人（包括證人、鑑定人、告訴人、被害人及
    共同被告等）於審判外之陳述雖不符前4 條之規定，而經
    當事人於審判程式同意作為證據，法院審酌該言詞陳述或書
    面陳述作成時之情況，認為適當者，亦得為證據，刑事訴訟
    法第159 條之5 第1 項定有明文。立法意旨在於傳聞證據未
    經當事人之反對詰問予以核實，原則上先予排除。惟若當事
    人已放棄反對詰問權，於審判程序中表明同意該等傳聞證據
    可作為證據；或於言詞辯論終結前未聲明異議，基於尊重當
    事人對傳聞證據之處分權，及證據資料愈豐富，愈有助於真
    實發見之理念，且強化言詞辯論主義，使訴訟程序得以順暢
    進行，上開傳聞證據亦均具有證據能力。本件被告及其辯護
    人對於下列所引證據屬被告以外之人在審判外陳述之傳聞證
    據部分，均同意作為證據( 見本院卷第33頁、55頁、84頁反
    面) 。本院斟酌上開證據並無違法取得之情事，亦無證明力
    明顯過低之情形，認為作為本件被告認定犯罪有無之證據亦
    屬適當，是均得採為本件論斷之證據。
乙、實體部分：
一、訊據被告甲○○於上開時、地，因向被害人戊○○催討債務
    而與被害人戊○○發生爭執，進而相互發生口角、拉扯，而
    徒手先後毆打被害人戊○○之臉部、嘴部各一拳，致被害人
    戊○○受傷等情，固供認不諱，惟辯稱：我是打他二次，第
    一次是打臉頰，第二次是打嘴巴，但沒有用酒瓶打被害人，
    我應該是只有傷害罪，因我有去看過被害人，也有跟他說過
    話，他的意識是清醒的等語。
二、經查：
（一）被告甲○○前開時地，如何因與被害人戊○○爭執欠債未
      還之事由發生口角、拉扯，以徒手先後毆打戊○○之臉部
      、嘴部各一拳，致被害人戊○○倒地，並因而造成被害人
      戊○○頭部撞擊地面，應負傷害致重傷之犯行等情，業於
      原審審理時供認不諱（見原審卷第64頁、第128 頁）
（二）證人林寶珠於偵查及原審時具結證述：案發當天我騎車經
      過戊○○家前面，看到甲○○跟戊○○發生拉扯，拉到路
      邊時甲○○用拳頭打到戊○○鼻樑附近一拳，戊○○就倒
      地，他後腦勺有碰撞地上。後來我騎車去找乙○○回來。
      當時我離被害人約一、兩公尺的距離，被告當時並沒有拿
      任何兇器，他只有用拳頭揮打被害人，被害人倒在路邊，
      路邊跟騎樓有一個階梯，雙方從騎樓拉扯到路邊。我看到
      被告向被害人揮一拳，被害人就倒地了。雙方從騎樓到馬
      路有幾分鐘的時間，他們只是在那邊吵，被害人一直跟被
      告道歉，被告說你欠我的錢並不是賭債，你一次又一次的
      拖延等語（見偵卷第74、75頁、原審卷第64頁反面) 。
（三）證人馮志琛於偵查及原審時具結證述：當時林志成及我去
      戊○○家喝酒，我們在裡面沒看到他們發生拉扯，只知道
      甲○○來找戊○○。我們出去時戊○○已經倒地，不知道
      戊○○如何倒地。現場沒有酒瓶或打碎的酒瓶。他們出去
      時都沒有拿酒瓶。我不知道為何有人說戊○○被酒瓶打。
      被害人當時倒在騎樓下，騎樓的地是平的，旁邊沒有石頭
      等突起物，我跟證人林志成過去的時候，被害人並沒有在
      動，鼻孔流血，沒有講話，我有喊被害人，被害人都沒有
      任何反應，此外我並沒有看到被害人有其他傷勢，只看到
      被害人流鼻血，整個衣服都是。當天被告的車停在路邊，
      被告下車之後，被害人就走到外面去找他，印象中被告手
      上沒有帶東西，被害人倒地的時候，我出去外面，我離開
      的時候，被害人母親還沒有回來，但被告還在。我出去的
      時候，被告就站在旁邊，我與證人林志成一起把被害人扶
      起來，被告站在旁邊看，沒有講話等語（見偵卷第74頁、
      原審卷第66頁）。
（四）證人林志成於偵查及原審時具結證述：當時我跟馮志琛去
      戊○○家喝酒，後來甲○○來找戊○○，戊○○倒地的現
      場附近沒有看到酒瓶或打碎的酒瓶。當天鹽埔地方大拜拜
      ，我跑了三個地方，最後到被害人家中，當天被告叫被害
      人到外面，我以為是朋友找，事情發生之後，外面喊有人
      吵架，我就站起來，等我出去的時候，被害人已經倒在地
      上了，被害人當時臉朝天，躺在地上，當時被害人有沒有
      在動，我沒有印象，因為當天有喝很多酒，被害人倒地附
      近的地形為何我沒有印象，我只有看到被害人倒在那邊等
      語（見偵卷第75頁、65頁反面) 。
（五）被害人戊○○因遭被告之毆打，致受有創傷性左側硬膜下
      腔出血之傷害，並有財團法人屏東基督教醫院（下稱屏東
      基督教醫院）就被害人戊○○所出具之診斷證明書（見該
      院98年4 月20日乙診字第i00000000 號，警卷第12頁；該
      院98年5 月13日甲診字第o0000000號，偵卷第9 頁照）、
      該院以99年3 月12日(99)屏基醫外字第990301 8號函檢送
      之病歷紀錄附卷可查（見偵卷第12至63頁) 。
（六）又證人即醫師施登元於本院亦具結證述：依我專業的判斷
      ，用手打的這種情形我沒有碰過這麼厲害的傷勢，但如果
      用手打，撞到地上，就有可能有這種情形等語（見本院卷
      第85頁反面) 。
（七）綜上以觀，足見被害人戊○○確係因被告甲○○之徒手先
      後毆打其之臉部、嘴部，致被害人戊○○倒地，並造成戊○○頭部撞擊地面，而受有創傷性左側硬膜下腔出血之傷
      害，至堪認定。
三、次查：被害人戊○○於案發時、地遭被告甲○○毆打後倒地
    ，受有創傷性左側硬膜下腔出血之傷害，原係意識昏迷，呈
    植物人狀態等傷害，其於98年4 月13日至屏東基督教醫院急
    診，同年月14日、15日兩次開顱手術取出血塊，又於同年月
    24日進行氣切手術，原仍呈現植物人現象；依其術後恢復情
    形，極可能為重大或不治之傷害等情，有屏東基督教醫院98
    年6 月5 日(98)屏基醫外字第9806027 號函（見偵卷第12
    頁），及被害人戊○○之病歷資料（見原審卷第79頁至第12
    4 頁參照）附卷可查。惟嗣至本院審理時，再函詢該院有關
    被害人戊○○目前是否仍植物人之狀況，則函復稱：病人戊○○，據99年7 月14日最後一次門診，病人意識已清楚，仍
    四肢僵硬，須人照顧日常生活，已非植物人狀態等語，有該
    院99年8 月13日(99)屏基醫外字第9908021 號函可按( 見本
    院卷第44頁) ，上情亦有溫馨護理之家99年8 月19日入住證
    明書附卷可稽( 見本院卷第47頁) 。再上開醫院之醫師即證
    人施登元於本院審理時具結證述：根據急診室之記載，被害
    人戊○○嘴巴附近有破，電腦斷層的確頭皮有腫，有頭部外
    傷沒錯。我本來認為他一生是植物人，因為剛開完刀一、二
    個月的情況不好，因為也有作氣切，我甚至發了植物人的診
    斷，原來我的評斷是植物人，後來可以回復到現在可以講話
    的情形已經很好，但是要回到以前正常工作的狀況，依我的
    經驗裡面機率不大、很低，百分之五、六十也不可能。病人
    可能以後都要人照顧一輩子，智力一定受損，無法自理生活
    等語（見本院卷第85、86頁) 。再經本院此次審理時亦有傳
    喚被害人戊○○到庭，其係躺在擔架上，雖沒有言語，但意
    識清醒，經本院當庭詢問是否可以聽懂問話，則以點頭表達
    可以，此亦有99年10月13日之審判筆錄可按( 見本院卷第89
    頁) ；更益徵被害人戊○○所受傷勢係遭被告甲○○毆打後
    倒地撞擊頭部所造成，且目前之傷勢，則呈現意識雖已清楚
    ，但四肢僵硬，須人照顧日常生活之狀態等情，甚為明灼。
    準此，被害人戊○○之傷勢既有上開情形，則屬受有嚴重減
    損一肢以上之機能重傷害，亦堪認定，被告辯以其行為僅係
    普通傷害罪云云，自非可採。
四、按加重結果犯，以行為人能預見其結果之發生為要件，所謂
    能預見乃指客觀情形而言，與主觀上有無預見之情形不同，
    若主觀上有預見，而結果之發生又不違背其本意時，則屬故
    意範圍；又重傷罪之成立，必須行為人原具有使人受重傷之
    故意始為相當，若其僅以普通傷害之意思而毆打被害人，雖
    發生重傷之結果，亦係刑法第277 條第2 項後段普通傷害罪
    之加重結果犯，祇應成立傷害人致重傷罪，不能以刑法第27
    8 條第1 項之重傷罪論科（最高法院47年台上字第920 號、
    59年台上字第1746號判例意旨參照）；再使人受重傷與普通
    傷害甚至殺人之區別，應以行為人於加害時有無使人受重傷
    、或殺人之故意為斷；故有關重傷害、殺人等犯意之有無，
    應斟酌事發經過之相關事證，包括行為當時之具體情況、事
    發原因、被害人受傷部位、行為人所用兇器、被害人與行為
    人平日關係等一切情狀以為判斷。
五、又刑法上之加重結果犯，以行為人（客觀上）能預見其結果
    之發生而主觀上未預見為成立要件；如行為人明知其行為足
    以發生一定之結果，而仍任意為之，則屬故意之範疇。且刑
    法上之故意，分直接故意（確定故意）與間接故意（不確定
    故意），「行為人對於構成犯罪之事實，明知並有意使其發
    生者」為直接故意；「行為人對於構成犯罪之事實，預見其
    發生而其發生並不違背其本意者」為間接故意。而間接故意
    與加重結果犯之區別，在於間接故意對犯罪事實之發生，客
    觀上有預見之可能，主觀上亦有預見（不違背其本意），加
    重結果犯則對加重結果之發生，客觀上雖有預見之可能但主
    觀上並未預見。其概念並不相同，應詳予區分（最高法院九
    十一年度台上字第一０四二號判決參照）。
六、再刑法第27 7條第2 項後段之傷害致人於重傷罪，係對於犯
    普通傷害罪致發生重傷結果所規定之加重結果犯，參酌同法
    第17條規定，以行為人對於普通傷害有犯意，而對於重傷之
    結果在客觀上能預見，但主觀上不預見者為要件，此項構成
    犯罪之事實，依刑事訴訟法第308 條、第310 條第1 款規定
    ，不僅事實欄應明白認定，且須於理由內說明其憑以認定之
    證據，方足以資論罪科刑（最高法院89年台上字第2486號判
    決意旨參照）；又傷害致人於重傷罪，以行為人對於傷害行
    為有犯意，而對於重傷之結果，客觀上能預見而主觀上不預
    見者為限；如行為人對於重傷之結果主觀上有預見，而其結
    果又不違背其本意時，則屬同法第278 條第1 項之使人受重
    傷罪範圍，兩者迥不相同（最高法院89年台字第7626號判決
    參照）。
七、經查：
（一）被告甲○○被害人戊○○之間並無仇隙，僅有戊○○積欠
      甲○○7 萬元之債務糾紛等情，業據被告甲○○於警詢、
      偵查、原審及本院供明在卷（見警卷第8 頁、偵卷第6 頁
      、原審卷第20頁反面、本院卷第53、54頁）等情，核與被
      害人戊○○之母即代行告訴人乙○○於警詢中之證述大致
      相符（見警卷第4 頁），衡情，代行告訴人乙○○係本件
      被害人之母，其子因被告之犯行而造成重傷害之結果已如
      前述，當無刻意迴護被告之理，是以乙○○指訴被告與被
      害人間除上開7 萬元之債務糾紛外，並無其他過節或深仇
      大恨之情，亦堪認定。故被告與被害人間之糾紛，無非僅
      係被告向被害人催討債務所致，而所積欠之債務又非難以
      償還之巨額，復無被害人無從負擔之重利，被告自當能期
      待被害人日後依其工作、收入情形以償還此項債務，當無
      蓄意重傷害被害人，致使被害人喪失或減損工作能力，乃
      至於無法賺取收入以償還該筆債務之理。
（二）再則，被告甲○○辯稱，僅使用手背揮打被害人臉頰一下
      、出拳打被害人嘴巴一下，見被告倒地後即未進一步繼續
      追打被害人之情（見原審卷第64頁），亦與目擊證人林寶
      珠、第一時間抵達現場之證人林志成、馮志琛均未證稱於
      被告倒地後有見到被告有進一步攻擊之行為（見偵卷第74
      頁至第75頁、原審卷第64頁反面至第66頁反面），復與屏
      東基督教醫院98年6 月5 日(98)屏基醫外字第9806027 號
      函（偵卷第12頁參照）、同院99年3 月12日(99)屏基醫外
      字第9903018 號函附戊○○病歷（見原審卷第79頁至第12
      4 頁參照）所述，被害人之外傷除頭頂血腫、上唇部位有
      撕裂傷外，並未提及其他部位之傷勢等情互核無違。衡諸
      證人林寶珠係路過之第三者，證人林志成、馮志琛均係被
      害人戊○○之友人，當日並受戊○○之邀而至其家中飲酒
      ，當無蓄意迴護被告之理，且又與上開病歷資料之內容相
      符，足認被告上開辯解堪足採信。
（三）是被告下手攻擊之部位係被害人之臉部、嘴部，並係徒手
      攻擊，且於被害人倒地後並未進一步有何繼續傷害被害人
      之舉動；衡其行為動機，被告自始主觀上應無有意使發生
      之直接重傷之故意，亦非主觀上有預見上開毆打行為會發
      生被害人重傷之結果，或被害人重傷之結果並無違背被告
      之本意，即被告主觀上亦應無重傷之間接故意，而係出於
      普通傷害犯意為之，至堪認定。惟綜合上情以觀，則可認
      定被告在主觀上應係認為以徒手毆打被害人戊○○之臉部
      、嘴部各一拳，雖不預見毆打之傷害行為會造成使人受重
      傷結果之認識，即未有使人重傷之犯意，然在客觀上應可
      能預見徒手毆打人之上開部分，會致人倒地，並因而造成
      被害人頭部撞擊地面，致人受有重傷，即其對於所實施之
      基本毆打傷害行為在客觀上有發生致人重傷加重結果之危
      險存在可得預見；質言之，被告在客觀上應可預見徒手毆
      打人之行為，足以致人倒地撞擊地面而受有重傷之結果，
      乃基於傷害之意思，徒手毆打被害人戊○○，致其倒地，
      造成頭部撞擊地面而受有上開重傷之情況。是被告在客觀
      上得預見足以發生致重傷結果，竟疏未加以防範注意，以
      致發生被害人戊○○上開四肢僵硬，須人照顧日常生活重
      傷之狀態之情形，其傷害與被害人重傷間，顯有相當因果
      關係，則被告應就與傷害行為所生重傷加重結果，負其責
      任。
八、雖依上開被害人戊○○之病歷記載，稱被害人於急救時陳稱
    遭酒瓶打傷（見原審卷第79頁），代行告訴人亦指訴被害人
    身上有酒瓶玻璃（偵卷第7 頁參照），且被害人戊○○對於
    是被告甲○○持酒瓶打其一節，亦於本院審理時亦具結證述
    時以點頭表明示之（見本院卷第89頁反面）。惟查除被告否
    認有持酒瓶或任何利器、硬物重擊、傷害被害人外（見原審
    卷第20頁背面、本院卷第53頁），證人林寶珠、林志成、馮
    志琛亦迭於偵訊中及原審審理中具結證稱並未見到酒瓶或破
    碎之酒瓶，如前所述；參以屏東基督教醫院亦以98年12月9
    日(98)屏基醫外字第9812007 號函表示並未見到玻璃碎片（
    見原審卷第37頁）；再據前往救助被害人戊○○之消防員為
    丙○○及丁○○2 人，此有屏東縣政府警察局里港分局99年
    8 月10日里警偵字第09900119 98 號函可按( 見本院卷第42
    頁) ；惟據證人丙○○於本院審理時具結證述：我們救護車
    與人員到場的時候，由家人從裡面把傷者抬到門外，開始作
    初步評估之後，一方面上擔架推上救護車，緊急送醫。當時
    的光線不太亮，沒有看很詳細被害人戊○○身上有無玻璃碎
    片或其他奇特的東西等語（見本院卷第87頁) ；另消防員即
    證人丁○○於本院審理時具結證述：我們到達現場之後，我
    看到家屬從他家攙扶出來，放在我們擔架之後，我們作第一
    次的初步評估，我檢查之後，沒有聽到有呻吟聲，照護的過
    程沒有聽到被害人講話。我初次評估之後，腦部頭頂往後一
    點有腫大的情形。印象中家屬跟我說是被酒瓶打到，家屬跟
    我回答一些狀況，但病患都沒有開口。我上車之後，行駛大
    約一分鐘以內，當事者有要嘔吐的現象，我準備要拿車上垃
    圾桶讓他吐，一不小心吐到我全身都是，有一些他飲食的東
    西及摻雜在食物裡面血絲的現象，清理他的嘔吐物，有偵測
    他的血壓、呼吸的狀況，有聞到被害人的酒味，因為在車上
    被害人已經吐了，所以沒有特別注意他身上有無其他的異物
    ，玻璃片部分的事我不記得等語（見本院卷第88、89頁）。
    並未證述被害人戊○○身上有所謂酒瓶玻璃碎片或其他奇特
    類似酒瓶的東西。足認被害人所受之傷害確非被告使用酒瓶
    所致。被告既未使用酒瓶或其他兇器，而係徒手毆打被告，
    其傷害之犯行亦非毫無節制持續為之，亦難由此遽認被告為
    上開犯行時，即係故意重傷害被害人之意圖。至代行告訴人
    稱戊○○身上有酒瓶玻璃，而證人林寶珠可證明等語（見偵
    卷第7 頁），然核與上開證人林寶珠之證述內容不合，又無
    其他證據可資證明，自難遽為被告甲○○係持酒瓶毆打被害
    人戊○○之認定。
九、至被告自承共打被害人戊○○兩下（見原審卷第64頁、本院
    卷第53頁），雖與證人林寶珠所述僅看到被告用拳頭打到被
    害人戊○○鼻樑附近一拳，被害人戊○○就倒地之情尚有未
    合（見原審卷第64頁反面）。惟衡情被告共打被害人兩下，
    事發時間應係甚快，證人依其視覺角度或因目擊事件發生而
    產生緊張情緒，均可能造成其未能完整見到被告與被害人之
    間之所有動作。然此部分既無礙本院上開事實之認定，是尚
    無審究之必要，附此敘明。
十、綜上所述，堪認被告甲○○應無重傷害被害人戊○○之動機
    與故意，且亦查無其他積極證據足以證明被告甲○○於行為
    初始即具有使戊○○受重傷害之直接或間接故意存在，堪認
    其應僅係基於傷害戊○○之犯意，主觀上應無致戊○○受重
    傷之犯意，公訴意旨認被告甲○○係基於重傷害之犯意為本
    件犯行，而論以重傷害罪，尚有未洽。
十一、核被告甲○○基於傷害之犯意，徒手毆打被害人戊○○，致
    戊○○倒地後受有創傷性左側硬膜下腔出血之傷害，目前之
    傷勢，則呈現意識雖已清楚，但四肢僵硬，須人照顧日常生
    活之狀態等情，是被害人戊○○之傷勢應屬受有嚴重減損一
    肢以上之機能重傷害，係成立刑法第277 條第2 項後段之傷
    害致重傷罪。公訴人起訴雖認被告犯刑法第278 條第1 項重
    傷害罪嫌，然被告係在對於重傷害之結果客觀上得預見而未
    預見之情形下，基於傷害之故意所為，業如前述，因基本社
    會事實同一，起訴法條自應予以變更。再被告所犯上開傷害
    致重傷害罪名，業於原審及本院審理時已當庭告知( 見原審
    卷第128 頁、本院卷第84頁反面) ，業已踐行刑事訴訟法第
    95 條 第1 款之程序，及命依該罪為辯論，並無突襲審判之
    問題，亦此併為說明。又被告甲○○基於傷害之犯意，於密
    切接近之時、地，接續徒手2 次毆擊被害人戊○○，致被害
    人戊○○受有上開傷勢，侵害法益同一，各行為之獨立性極
    為薄弱，且係出於同一目的，在時間之差距上，難以強行分
    開，應視為數個舉動之接續施行，合為包括之一行為予以評
    價，屬接續犯。
十二、原審予以論罪科刑，固非無見，惟查：被害人戊○○所受目
    前之傷勢，則呈現意識雖已清楚，然四肢仍僵硬，須人照顧
    日常生活之狀態等情，係屬受有嚴重減損一肢以上之機能重
    傷害，原審審理時未及審酌其經醫治，現係呈上開重傷之程
    度，而認被害人戊○○係意識昏迷，呈植物人狀態，屬身體
    或健康有重大不治之傷害云云，核與卷內證據資料不合，自
    有未洽。被告甲○○上訴意旨辯稱其行為僅負普通傷害犯行
    ，指摘原判決不當，為無理由；另公訴人上訴意旨，則循告
    訴人乙○○之旨，略以︰被害人戊○○於到院急診時曾自述
    被人用瓶子打頭；原判決既認証人林寶珠「依其視覺角度或
    因目擊事件發生而產生緊張情緒，均可能造成其未能完整見
    到被告與被害人間所有動作。」，然又引用證人林寶珠之證
    詞「只看到甲○○用拳頭揮打戊○○臉部」認定被告並未持
    酒瓶毆打被害人而構成重傷害犯行，其論述尚有矛盾云云，
    指摘原判決不當，然證人林寶珠前揭證述，與原審上開認定
    ，經核並無矛盾之處，又本件被害人所受之傷害並非被告使
    用酒瓶所致，亦如前開論述甚詳。是公訴人之上訴，亦難謂
    為有理由；惟原判決既有上開可議之處，自屬無可維持，應
    由本院撤銷改判。
十三、爰審酌被告僅因債務糾紛，即傷害被害人戊○○，並致被害
    人戊○○呈上開重傷之狀態，影響其家庭、職業、生活極深
    ，造成之實害甚鉅，對被害人戊○○及家屬心靈深受無比之
    傷痛，被害人戊○○終生須由人照顧，其家屬嗣後對於被害
    人戊○○付出之時間及心力，亦係沈重之負擔，雖坦承有傷
    害之犯行，但迨至本院審理時，猶未與被害人方面達成和解
    等一切情狀，乃量處如主文所示之刑，以示懲儆。
據上論斷，應依刑事訴訟法第第369 條第1 項前段、第364 條、
第299 條第1 項前段、第300 條、刑法第277 條第2 項後段，判
決如主文。
本案經檢察官林敏惠到庭執行職務。
中    華    民    國    99    年    10    月   27    日
                 刑事第九庭     審判長法  官  莊秋桃
                                      法  官  孫啟強
                                      法  官  田平安
以上正本與原本無異。
如不服本判決，應於判決送達後10日內向本院提出上訴狀，其未
敘述理由者，並應於提出上訴狀後10日內向本院補提上訴理由狀
（應附繕本）。
中    華    民    國    99    年    10    月   27    日
                                  書  記  官  馬蕙梅
附錄本件判決論罪科刑法條：
中華民國刑法第277條
傷害人之身體或健康者，處3 年以下有期徒刑、拘役或1 千元以
下罰金。
犯前項之罪因而致人於死者，處無期徒刑或7 年以上有期徒刑；
致重傷者，處3 年以上10年以下有期徒刑。

司法院資訊處製作；財團法人民間司法改革基金會備份。
